ACORDAO-COMPLETO-2412037

ACÓRDÃO 6379/2020 ATA 18/2020 - SEGUNDA CÂMARA

VISTOS, relatados e discutidos recursos de reconsideração interpostos em face do Acórdão 7197/2018-TCU-Segunda Câmara. 
ACORDAM os ministros do Tribunal de Contas da União, reunidos em sessão da 2ª Câmara, ante as razões expostas pela relatora, em:
9.1.  não conhecer dos recursos de reconsideração interpostos por Valdir Parente Machado e João Bosco Andrade de Morais, por intempestivos e por não apresentarem fatos novos, nos termos do art. 32, parágrafo único, da Lei 8.443/1992;
9.2. conhecer do recurso de reconsideração interposto por Maria das Graças Bastos Ferreira, para, no mérito, negar-lhe provimento;
9.3. dar ciência do presente acórdão aos recorrentes, ao Departamento Nacional de Obras contra as Secas (Dnocs) e à Procuradoria da República no Estado do Ceará.

Recursos de reconsideração interpostos contra acórdão que julgou contas irregulares, com condenação em débito.

Segunda Câmara

Município de Irauçuba/CE.

3. Recorrentes: Maria das Graças Bastos Ferreira (CPF XXX.518.883-XX), Valdir Parente Machado (CPF XXX.767.223-XX) e João Bosco Andrade de Morais (CPF XXX.744.203-XX).

13.1. Ministros presentes: Aroldo Cedraz (na Presidência), Augusto Nardes, Raimundo Carreiro e Ana Arraes (Relatora).
13.2. Ministros-Substitutos presentes: Marcos Bemquerer Costa e André Luís de Carvalho.

ACORDAO-COMPLETO-2438218

Acórdão de Relação 12125/2020 - Segunda Câmara

Acórdão de Relação

ANA ARRAES

ministro-substituto Marcos Bemquerer Costa.

Trata-se de recursos de reconsideração interpostos por Maria das Graças Bastos Ferreira (R001 - peça 187) , Valdir Parente Machado (R002 - peça 190) e João Bosco Andrade de Morais (R003 - peça 215) , respectivamente, membro de Comissão Permanente de Licitação - CPL, engenheiro do Município de Irauçuba/CE e sócio-gerente da Geoplan S/C Ltda., por meio dos quais se insurgem contra o Acórdão 7197/2018-TCU-Segunda Câmara, que julgou suas contas irregulares, os condenando em débito, nos seguintes termos:
"VISTOS, relatados e discutidos estes autos referentes à Tomada de Contas Especial instaurada pelo Departamento Nacional de Obras Contra as Secas - Dnocs contra o Sr. Antônio Evaldo Gomes Bastos, ex-prefeito de Irauçuba/CE (gestão 2001-2004) , em face da impugnação total das despesas realizadas com recursos repassados àquela municipalidade à conta do Convênio PGE 161/2001.
ACORDAM os Ministros do Tribunal de Contas da União, reunidos em sessão da 2ª Câmara, ante as razões expostas pelo Relator, em:
9.1. com fundamento nos arts. 1º, inciso I, 16, inciso III, alínea c, 19, caput, e 23, inciso III, da Lei 8.443/1992, julgar irregulares as contas dos Srs. Antônio Evaldo Gomes Bastos, José Ari Ramos Filho, Francisco Edvaldo Gomes Bastos, Maria das Graças Bastos Ferreira, Valdir Parente Machado, João Bosco Andrade de Morais, Raimundo Morais Filho, Valdivio Beserra da Silva Junior, e das empresas Geoplan S/C Ltda., Proserves Serviços Comércio e Representações Ltda. e J. R. F. Comércio e Serviços Ltda.;
9.2. condenar os Srs. Antônio Evaldo Gomes Bastos, Francisco Edvaldo Gomes Bastos, Maria das Graças Bastos Ferreira, Valdir Parente Machado, João Bosco Andrade de Morais, Raimundo Morais Filho, Valdivio Beserra da Silva Junior; o espólio do Sr. José Ari Ramos Filho ou seus herdeiros legais, caso tenha havido a partilha de bens, até o limite do patrimônio transferido; as empresas Geoplan S/C Ltda., Proserves Serviços Comércio e Representações Ltda. e J. R. F. Comércio e Serviços Ltda., solidariamente ao pagamento das quantias abaixo especificadas, atualizadas monetariamente e acrescidas de juros de mora calculados a partir das correspondentes datas até o dia da efetiva quitação, fixando-lhes o prazo de 15 (quinze) dias, a contar das notificações, para que comprovem, perante o Tribunal, o recolhimento do débito ao Tesouro Nacional, nos termos do art. 214, inciso III, alínea a, do Regimento Interno do TCU:
	VALOR ORIGINAL (R$) 
	DATA DA OCORRÊNCIA

	5/4/2002
	48.654,88

	3/5/2002
	48.000,00

9.3. autorizar, nos termos do art. 26 da Lei 8.443/1992, o parcelamento da dívida constante no subitem 9.2 deste Acórdão em até 36 (trinta e seis) parcelas mensais e sucessivas, sobre as quais incidirão os correspondentes acréscimos legais (débito: atualização monetária e juros de mora) , esclarecendo aos responsáveis que a falta de pagamento de qualquer parcela importará no vencimento antecipado do saldo devedor, sem prejuízo das demais medidas legais;
9.4. autorizar, desde logo, a cobrança judicial das dívidas, nos termos do art. 28, inciso II, da Lei 8.443/1992, caso não atendidas as notificações;
9.5. enviar cópia deste Acórdão à Procuradoria da República no Estado do Ceará, nos termos do art. 16, § 3º, da Lei 8.443/1992 c/c art. 209, § 7º, do Regimento Interno do TCU" (ênfases acrescidas) 
2.	Originalmente, tratava-se de tomada de contas especial instaurada pelo Departamento Nacional de Obras contra as Secas (Dnocs) em face da impugnação total das despesas realizadas com recursos repassados à municipalidade à conta do Convênio PGE 161/2001, tendo por objeto a execução das obras de reforma e de ampliação do Açude Público Caminhadeira do Alfredo, no Povoado de Alfredo, em Irauçuba/CE. O ajuste vigorou entre 14/1 e 14/7/2002, tendo sido repassado pelo concedente o montante de R$ 96.654,88, com contrapartida de R$ 5.087,10, totalizando R$ 101.741,98.
3.	Nas razões recursais, Maria das Graças Bastos Ferreira alega, em síntese, ilegitimidade passiva, por ter sido responsabilizada sem a comprovação de culpa. Ademais, ressalta que não teria sido beneficiada por qualquer valor e sempre viveu à custa do seu baixo salário. 
4.	Conheci, preliminarmente, do recurso de reconsideração por ela interposto, nos termos dos artigos 32, inciso I, e 33 da Lei 8.443/1992, suspendendo-se os efeitos dos subitens 9.1, 9.2 e 9.4 do Acórdão 7197/2018-TCU-Segunda Câmara e os estendendo aos demais responsáveis solidários. Não conheci dos recursos interpostos por Valdir Parente Machado e João Bosco Andrade de Moraes, por serem intempestivos e não apresentarem fatos novos (peça 255) .
5.	Na instrução final, a Serur propõe o conhecimento, tão somente, do recurso interposto por Maria das Graças Bastos Ferreira, para, no mérito, negar-lhe provimento. A unidade técnica argumenta que a recorrente realizou o processamento e o julgamento do Convite 001-04/Jan/2002, sem adotar as providências saneadoras necessárias para garantir a sua regularidade, sendo cabível a sua condenação solidária por força do art. 16, §2º, alínea "a", da Lei 8.443/1992. Ademais, sustenta que a alegação de hipossuficiência não é apta, por si só, a afastar o débito.
6. 	O Ministério Público junto ao TCU acompanha a unidade técnica.
	É o Relatório.

Francisco Dias de Paiva Filho (OAB/CE 15.324) e outros representando João Bosco Andrade de Morais; André Eduardo Villa Real Duarte (OAB/CE 27.432) representando Valdir Parente Machado.

Subprocurador-geral Paulo Soares Bugarin.

Tomada de Contas Especial. Convênio. Irregularidades na execução do ajuste. Ação concertada entre agentes públicos e empresas para fraudar procedimento licitatório. Contas irregulares. Débito. Prescrição da pretensão punitiva. Recursos de Reconsideração. Dois recursos não conhecidos e um conhecido. Razões INsuficientes para alterar o acórdão recorrido. Recurso improvido.

TOMADA DE CONTAS ESPECIAL (TCE)

Secretaria de Recursos (Serur).

Trata-se de recursos de reconsideração interpostos por Maria das Graças Bastos Ferreira, Valdir Parente Machado e João Bosco Andrade de Morais contra o Acórdão 7197/2018-TCU-Segunda Câmara, que julgou suas contas irregulares, os condenando em débito.
2.	Originalmente, tratava-se de tomada de contas especial instaurada pelo Departamento Nacional de Obras contra as Secas (Dnocs) em face da impugnação total das despesas realizadas com recursos repassados à municipalidade à conta do Convênio PGE 161/2001, tendo por objeto a execução das obras de reforma e de ampliação do Açude Público Caminhadeira do Alfredo, no Povoado de Alfredo, em Irauçuba/CE. O ajuste vigorou entre 14/1 e 14/7/2002, tendo sido repassado pelo concedente o montante de R$ 96.654,88, com contrapartida de R$ 5.087,10, totalizando R$ 101.741,98.
3.	No caso, verificou-se que o empreendimento estava localizado a uma distância de 9,9 km do local onde deveria ser construído. Além disso, o executor não efetuou a adequação do maciço com o volume projetado, conforme vistoria realizada pelo tomador de contas em outubro de 2014.
4.	A extinta Secex/CE apontou indícios de que a empresa Geoplan S/C Ltda., contratada para realizar os serviços objeto do Convênio PGE 161/2001, atuava como empresa de fachada, tais como:
a) a Geoplan S/C Ltda. não tinha estrutura administrativa e operacional para executar as obras entre 2002 e 2015, visto que não possuía qualquer empregado em seus quadros, conforme atestam as Relações Anuais de Informações Sociais - RAIS;
b) apesar de não dispor de empregados, a empresa participou de 41 licitações em municípios cearenses nos exercícios de 2003 e 2007;
c) o sócio-administrador da empresa ocupava anteriormente as funções de vendedor e contínuo, com remuneração da ordem de um salário mínimo, e não reunia condições econômico-financeiras condizentes com as de sócio-administrador de empresa destinatária de R$ 1 milhão de prefeituras municipais cearenses no período de 2007 a 2010;
d) foram verificados vínculos entre os sócios das empresas de fachada identificadas na "Operação Gárgula", realizada pela Polícia Federal, com apoio da Controladoria-Geral da União, e os da Geoplan S/C Ltda.
5.	Preliminarmente, conheço do recurso de reconsideração interposto por Maria das Graças Bastos Ferreira, eis que atendidos os requisitos de admissibilidade previstos no art. 32, I, c/c o art. 33 da Lei 8.443/1992. Não conheço dos apelos de Valdir Parente Machado e João Bosco Andrade de Morais, por serem intempestivos e por não apresentarem fatos novos, conforme o art. 32, parágrafo único, da Lei Orgânica do TCU.
6.	Nas suas razões recursais, Maria das Graças Bastos Ferreira, ex-presidente da Comissão Permanente de Licitação (CPL) , sustenta, em síntese, a sua ilegitimidade passiva. Além disso, ressalta que não teria sido beneficiada por qualquer valor e que sempre viveu à custa do seu baixo salário.
7.	Essas razões recursais foram analisadas e rejeitadas pela Secretaria de Recursos (Serur) , nos seguintes termos:
"5.	Da ilegitimidade passiva.
5.1.	Maria das Graças Bastos Ferreira alega que sua participação na CPL era 'mínima', tendo sido 'convidada para participar da comissão porque era umas das poucas servidoras que trabalhavam na Prefeitura Municipal de Irauçuba'.
5.2.	Relata que, à época, 'a prefeitura contava com uma empresa de Assessoria de Licitação', cujo funcionário analisava toda a documentação e a recorrente 'apenas assinava os documentos que lhe eram enviados', agindo em 'estrita conformidade com as ordens e diretrizes emitidas e emanadas pelo então funcionário da Assessoria em Licitação'. 
5.3.	Pondera que 'nunca obteve qualquer vantagem indevida, enriquecimento ilícito ou qualquer outro tipo ou forma de benefício ao arrepio da lei ou dos princípios que regem a Administração, o que desconfigura e desnatura desde já o ato de improbidade administrativa'.
5.4.	 Entende que o dolo 'é indispensável para a tipificação do ilícito em questão', mas que 'não participava das sessões de licitações, não conhecia e nem tinha nenhum contato com os responsáveis da empresa em crivo'.
5.5.	Compreende que os tribunais superiores 'pacificaram o entendimento que, para que seja configurada a responsabilidade dos membros da comissão de licitação' tipificado no art. 90 da Lei de Licitações, é 'necessário que haja a finalidade de obter vantagem para si ou para outrem, através de ajustes de outro tipo' que inviabilize a competitividade do certame.
5.6.	Coloca que o TCU 'tem se posicionado' que a responsabilização do 'chefe do Executivo, afasta a responsabilidade dos membros da Comissão de Licitação quando a ausência de atos ímprobos'.
5.7.	Requer que a notificação da dívida seja anulada, haja vista que não houve qualquer dolo da recorrente (peça 187, p. 1-7) .
Análise:
5.8.	Mister notar que a apuração de irregularidades na presente TCE e o julgamento das contas pela irregularidade não se confundem em nenhum aspecto com eventuais atos de improbidade administrativa, os quais, se apurados, devem ser julgados na esfera judicial competente.
5.9.	A recorrente, na condição de membro da Comissão Permanente de Licitação de Irauçuba/CE, foi condenada pelo dano ao Erário, em virtude da execução fraudulenta do Convênio PGE 161/2001 (Siafi 446526) , ante ocorrência de fraude e/ou conluio no Convite 001-04/Jan/02, sob a forma de montagem de licitação, simulação de concorrência, vinculação entre licitantes, não apresentação de documentos de habilitação exigidos e/ou apresentação de documentos de habilitação com data posterior à da realização da sessão de julgamento, alinhamento dos preços apresentados pelas licitantes e apresentação de propostas com preços idênticos entre si em três dos quatro itens de serviço, e preços globais, por uma das licitantes, com diferenças mínimas em relação aos do orçamento-base elaborado pela Prefeitura de Irauçuba/CE, enquanto que as demais apresentaram preços globais superiores a esse orçamento, resultando na restrição ao caráter competitivo, no direcionamento da licitação, e na contratação de empresa sem capacidade operacional para executar a obra, bem como que fossem efetuados pagamentos a essa empresa, no caso a empresa Geoplan S/C Ltda. - EPP.
5.10.	No caso concreto, a aplicação da multa, a inabilitação dos gestores e a inidoneidade das empresas envolvidas na fraude à licitação foi afastada, por ter havido o reconhecimento da existência do pressuposto da segurança jurídica da prescrição sancionatória do Tribunal.
5.11.	A responsabilidade da recorrente foi devidamente delimitada e individualizada, conforme ofício citatório (Ofício 1.223/2016-TCU/Secex-CE à peça 40) , em relação ao qual à recorrente apresentou suas alegações defesa (peça 69) , que foram devidamente apreciadas em primeira instância administrativa, nos seguintes termos (peça 40, p. 4-5) :
a) realizou o processamento e julgamento do Convite 001-04/Jan/02, para a seleção de empresa a ser contratada, sem adotar as providências saneadoras necessárias para garantir a sua regularidade, assinando a Ata da respectiva sessão da Comissão Permanente de Licitação de Irauçuba/CE, na qual foi constatada a ocorrência de fraude e/ou conluio entre as empresas participantes, sob a forma de montagem de licitação, simulação de concorrência, vinculação entre licitantes, não apresentação de documentos de habilitação exigidos e/ou apresentação de documentos de habilitação com data posterior à da realização da sessão de julgamento, alinhamento dos preços apresentados pelas licitantes e apresentação de propostas com preços idênticos entre si em três dos quatro itens de serviço, e preços globais, por uma das licitantes, com diferenças mínimas em relação aos do orçamento-base elaborado pela Prefeitura de Irauçuba/CE, enquanto que as demais apresentaram preços globais superiores a esse orçamento, caracterizando a ilicitude prevista no art. 90 da Lei 8.666/93, resultando na restrição ao caráter competitivo, no direcionamento da licitação e na contratação de empresa sem estrutura e capacidade operacional compatíveis com a execução do objeto contratual, configurando desrespeito aos itens 5.3.5 e 6.1.1 do Edital e aos arts. 3º, 41, § 4º, 43, § 2º, e 48, inciso II, da Lei 8.666/93;
5.12.	Note-se que a recorrente não nega que realizou os atos administrativos atinentes ao seu cargo público e que subscreveu os documentos, tomando ciência e concordando com os termos registrados, especialmente com os atos que compõem o procedimento licitatório do certame inquinado. Pelo contrário, reafirma que o realizou, tergiversando apenas que 'a prefeitura contava com uma empresa de Assessoria de Licitação', cujo funcionário analisava toda a documentação e a recorrente 'apenas assinava os documentos que lhe eram enviados'.
5.13.	Nesse sentindo, como bem asseverou o Exmo. Ministro Relator a quo, por meio do Voto que fundamenta o Acórdão recorrido, cabia à recorrente, como integrante da CPL, 'receber, examinar e julgar todos os documentos e procedimentos relativos às licitações e ao cadastramento de licitantes', nos termos do que dispõe o art. 6º, inciso XVI, da Lei 8.666/1993 (peça 117, p. 6) 
49.  Sobre a assertiva de que empresa aprontava a documentação dos procedimentos licitatórios e que a responsável assinava os 'papéis' em fidúcia aos serviços prestados, tal situação não afasta a responsabilidade da integrante da comissão, uma vez que a Lei 8.666/1993 é cristalina ao atribuir competência privativa aos agentes públicos integrantes da comissão de licitação para 'receber, examinar e julgar todos os documentos e procedimentos relativos às licitações e ao cadastramento de licitantes', nos termos do que dispõe o art. 6º, inciso XVI, da referida lei.
5.14.	O panorama que se vislumbra da leitura da defesa da recorrente é deveras pernicioso à administração pública, uma vez que uma das poucas servidoras públicas que atuou na CPL, o fazia apenas formalmente, restando apenas concordar com a licitação fictícia para que os gastos estivessem totalmente regulares e satisfatórios ao serviço comunitário que se propunham.
5.15.	Nesse sentido, tem-se que a tese proposta, se aceita, torna-se inócua qualquer tentativa de segregar funções na administração pública, medida esta essencial para o controle das contas públicas e para a prestação de serviços de qualidade à população brasileira.
5.16.	No caso concreto, a recorrente não atuou com o empenho que se espera do gestor médio e não se pode atribuir as irregularidades encontradas única e exclusivamente à empresa privada contratada para prestar consultoria na área de licitações.
 (...) 
5.18.	A necessária atuação conjunta de todos os servidores e gestores, fiscais ou detentores de cargos de chefia, tem por intuito evitar a prestação de informação falsa e inverídica.
5.19.	Logo, presentes as ações comissivas e antijurídicas da recorrente, a existência de dano quantificado nestes autos, o nexo de causalidade entre a negligência e a imperícia, caracterizadas pela falta de atuação da servidora da CPL e a ilicitude verificada, com a prestação de serviços ao arrepio dos princípios da economicidade, da isonomia e do interesse público, está caracterizado o elemento subjetivo. Elemento subjetivo que já havia sido devidamente demonstrado no Acórdão guerreado.
5.20.	Nesse sentido, tergiversar que tinha uma função formal, de simplesmente assinar a documentação apresentada pela empresa privada, o que a tornaria verdadeira inimputável, demonstra desconhecimento da imprescindível função que lhe fora confiada e da lei de regência.
5.21.	Impende ressaltar que a licitação é um momento crucial para o sucesso da contratação, atendendo os princípios do interesse público e da impessoalidade. 
5.22.	Cabia à recorrente, em verdade, atuar com o devido desvelo, independentemente de ter sido antecedido por profissionais capacitados tecnicamente ou não, pois compete a quem realiza os atos administrativos a verificação de sua correição e não simplesmente corroborar com as irregularidades até então perpetradas de forma automática.
5.23.	Insta ressalvar que afastar a responsabilidade do agente público ocupante do cargo, que realizou o ato administrativo, única e exclusivamente com a premissa de que os documentos já estavam prontos e consolidados para serem assinados, tornaria desprovido de responsabilidade o ocupante daquele cargo, pois se ele não estava completamente inteirado da composição dos documentos que avalizou, não deveria tê-lo feito sem antes se aprofundar no exame da questão.
5.24.	Os fatos incontestes atestam que a recorrente descumpriu a determinação contida no edital em questão de verificar se o licitante teria capacidade técnica para participar do certame (itens 3.1.2.4, 5.3.5 e 6.1.1 do Edital do Convite 001-04/Jan/02, à peça 16, p. 18-19; e à peça 18, p. 7-8) , atuando, no mínimo, de forma culposa, ao demonstrar imperícia no deslinde de suas obrigações administrativas, na atuação como membro da CPL, responsável direto pela aferição da documentação, descumprindo os art. 41 e 43 da lei 8.666/1993.
5.25.	No tocante à prática de ato eivado de má-fé ou de dolo, destaca-se que a condenação em débito da recorrente não decorreu da comprovação de qualquer ato contaminado de má-fé ou dolo, ou, até mesmo, por ter sido comprovado que a recorrente obteve vantagem para si ou para outrem. Em nenhum momento das análises técnicas, do Relatório, do Voto ou Acórdão combatido, que compõem os autos, há menção a esse tipo de conduta, contra a qual a recorrente se insurge. 
 (...) 
5.31.	Dos fatos expostos firma-se a convicção que as ações administrativas da responsável, ora recorrente, que foi omissa em suas funções de membro da CPL, ao realizar o processamento e o julgamento do Convite 001-04/Jan/02, para a seleção de empresa a ser contratada, sem adotar as providências saneadoras necessárias para garantir a sua regularidade, o que caracteriza, de forma inconteste, a prática de ato irregular ou ilegal.
6.	Da condição financeira da responsável.
6.1.	Alega que 'nunca se beneficiou de qualquer valor, sempre viveu à custa do seu salário, sempre viveu e vive na maior simplicidade, ganhando atualmente cerca de R$ 1.000,00' (peça 187, p. 5) , colacionando seu contracheque (peça 187, p. 8) .
Análise:
6.2.	Ressalte-se que a jurisprudência desta Casa é serena, em sede recursal de prestação de contas, que a alegação de hipossuficiência não é apta, por si só, a reduzir o valor da multa aplicada, cingindo-se, in casu, as facilidades de parcelamento e de limitação do valor descontado, quando for o caso, previstas na legislação pertinente, nos termos do art. 217 do RI/TCU, o que já foi autorizado conforme item 9.3 do Acórdão recorrido.
6.3.	Avolumam-se decisões neste sentido, dentre as quais, verbi gratia, os Acórdãos 2.011/2007 e 1.134/2008, ambos da 1ª Câmara, e 24 e 655/2008, ambos do Plenário, Relatores Ministros Augusto Sherman, Walton Alencar Rodrigues, Augusto Nardes e Benjamin Zymler, que ilustram o pensamento desta Corte de Contas neste mote."
8.	Diante disso, a unidade instrutiva propôs negar provimento ao recurso, proposta que contou com a anuência do Ministério Público junto ao TCU. 
9.	Acompanho as manifestações precedentes, cujas análises adoto como minhas razões de decidir, sem prejuízo dos acréscimos que passo a apresentar.
10.	Na qualidade de membro da CPL, cabia à recorrente, nos termos do art. 6°, XVI, da Lei 8.666/1993, as seguintes atividades: 
a) recebimento das propostas e dos documentos de habilitação;
b) deliberar sobre a habilitação dos interessados;
c) julgar e classificar as propostas comerciais.
11.	Essas atividades deveriam ter sido exercidas nos termos da lei e do edital, atendendo aos princípios da licitação, dentre os quais, o da moralidade e o da vinculação ao edital.
12.	Entretanto, conforme evidencia ofício de citação, diversas irregularidades foram praticadas na apreciação das propostas e dos documentos de habilitação, as quais levaram à contratação de 'empresa de fachada' para a consecução o objeto pactuado no Convênio PGE 161/2001 e, por conseguinte, ao débito apurado na presente tomada de contas especial.
13.	Rechaço, portanto, a argumentação de ilegitimidade passiva.
14.	Por outro lado, a alegação de ausência de dolo não se sustenta, tendo em vista os diversos indícios de fraude no procedimento licitatório conduzido. Entre os indícios enumerados no ofício de citação, destaco os seguintes:
a) nenhum dos documentos de habilitação dos licitantes estavam rubricados (exceto um deles) , a despeito de a ata da sessão de julgamento de 16/1/2002 afirmar expressamente o contrário;
b) nenhuma das propostas contém qualquer rubrica, embora a ata da sessão de julgamento de 16/1/2002 afirme expressamente o contrário;
c) a despeito de a empresa vencedora não ter apresentado os documentos de habilitação previstos nos subitens 3.1.1.1 e 3.1.2.2 a 3.1.2.4 do edital, a CPL não a inabilitou, descumprindo a lei e o instrumento convocatório;
d) os preços propostos pelas empresas licitantes foram rigorosamente idênticos para três dos quatro itens de serviços (à exceção de um subitem) .
15.	O fato de a recorrente não ter se beneficiado das irregularidades também não exclui a sua responsabilidade. A jurisprudência desta Corte de Contas é pacífica no sentido que:
"A condenação em débito independe da ocorrência de conduta dolosa ou de locupletamento, bastando para tanto a constatação de conduta culposa (stricto sensu) dos responsáveis pela irregularidade que ocasionou o dano ao erário" (Acórdão 2367/2015-TCU-Plenário, rel. min. Benjamin Zymler) 
Ante o exposto, nego provimento ao recurso e VOTO por que seja aprovada a minuta de deliberação que submeto a este Colegiado.
TCU, Sala das Sessões Ministro Luciano Brandão Alves de Souza, em 9 de junho de 2020.
ANA ARRAES 
Relatora